【裁判字號】    97,簡,6257
【裁判日期】    971231
【裁判案由】    詐欺
【裁判全文】
臺灣板橋地方法院刑事判決              97年度簡字第6257號
聲  請  人  臺灣板橋地方法院檢察署檢察官
被      告  乙○○
上列被告等因詐欺案件，經檢察官聲請以簡易判決處刑（97年度
偵字第1765號），本院判決如下：
    主  文
乙○○幫助意圖為自己不法之所有，以詐術使人將本人之物交付
，處有期徒刑月，如易科罰金，以新臺幣壹仟元折算壹日。
    事實及理由
一、本件犯罪事實，除應將聲請簡易判決處刑書第8 行起之「於
    同年3 月26日1 時許，上網自稱『KEAIXIAOXIAO』與甲○○
    ，欲與甲○○援交」，更正暨補充為「於同年3 月26日1 時
    10分許，在UTHOME網站之北部人聊天室內，自稱為『KEAIXI
    AOXIAO』之女子，欲與甲○○援交」，暨將第10行起之「遂
    分別於同日4 時許，依指示匯款新臺幣（下同）9,000 元至
    乙○○所提供之上開帳戶中」，更正暨補充為「遂於同日4
    時14分許，依指示至新竹市○○路○段116 號第一商業銀行
    之ATM 自動櫃員機內，匯款新臺幣（下同）9,000 元至乙○
    ○所提供之上開帳戶」外，其餘均引用檢察官聲請簡易判決
    處刑書之記載（如附件）。
二、證據：
  (一)被害人甲○○於警詢之指述，及第一銀行自動付款交易明細
    表、中國信託銀行存摺頁面節本、內政部警政署反詐騙紀錄
    表、報案三聯單各1 紙。
  (二)被告乙○○所有第一銀行帳號00000000000 號之帳戶（下均
    簡稱系爭第一銀行帳戶）之存摺頁面節本。
  (三)被告雖否認犯行，抗辯：伊為與在網路上認識之一位女性進
    行援交，經對方卻一再表示匯款無法接收，伊因而陸續自所
    有之郵局帳戶內匯款29,979元共計4 次，總計匯出10餘萬元
    ，但事後仍未見到面進行援交，隔天對方卻又打電話向伊表
    示因其系統無法運作，故需再以另一張卡做接收動作，但伊
    以女友的金融卡試過後仍發現不行，伊乃於97年3 月21日再
    向友人借得郵局提款卡，並將該卡寄給對方，對方依然表示
    不行，因而伊再於97年3 月24日將系爭第一銀行之提款卡寄
    給對方，是因為對方表示有一位銀行襄理可以將卡片上不正
    常之交易資料消除，伊才會連同提款卡、密碼等將寄給對方
    ，迄今仍未取回，但伊確實是因為對於金融方面沒有常識才
    遭騙取提款卡，並非要詐騙被害人云云。然查：
  1.稍有社會歷練、經驗之人，均知悉提款卡、密碼等物，係屬
    重要證件，應予妥善保管，不得擅自交付他人使用，以防免
    不法取得該提款卡之人得輕易利用該帳戶作為詐騙他人之工
    具；況且，近年來詐欺集團大量利用人頭帳戶作為收取詐騙
    所得款項之工具，此經媒體廣為披露，並經相關單位宣導多
    時，是本件被告係智慮成熟之成年人，且已工作數年，復自
    承其學歷為高職畢業，所學為會計、計算機概論等商業經營
    科等情，從而依其智識，對於上開社會經驗及常情，當知之
    甚稔，其焉有任意將他人及自己所有之提款卡、存摺寄給不
    熟識之人。況縱認被告所有之其他郵局帳戶，有交易異常情
    事，其亦應至該郵局洽詢處理，而非又另行交付其他非屬同
    一金融機構之提款卡、密碼等物，欲憑藉他人代為消除異常
    交易紀錄。是被告前揭抗辯交付提款卡暨密碼之原因、經過
    ，顯與常情不合，實難令人採信。
  2.再者，被告所有系爭第一銀行帳戶，係屬97年3 月24日新開
    戶之帳戶，其於該日開戶後，即於同日及同年月26日分別存
    入金額不等之5 筆、暨4 筆款項，復於同年3 月24日至26日
    期間即遭多次將上揭存款提領，此已有被告提出之系爭第一
    銀行帳戶存摺頁面可稽。是依該帳戶之交易情形，系爭帳戶
    自開戶時起即已有非正常交易情事，且與被告前揭抗辯其寄
    發該帳戶之提款卡、密碼予對方之說詞，亦有不符。
  3.且查，系爭第一銀行帳戶既係被告於97年3 月24日始開立，
    再酌以被告前揭抗辯內容，可認被告開立系爭第一銀行帳戶
    之目的，即係為將此帳戶之提款卡、密碼交付予對方使用甚
    明，復參見被告於警詢時，曾供陳：於97年3 月31日我用女
    友合作金庫的金融卡依照對方指示在匯出29,979元後，我在
    當時已發現有異狀…；我在97年3 月21日上午10時許，對方
    打電話要我拿第一次操作的金融卡去做餘額查詢，我於查詢
    後發現該張卡已被註銷，對方就要我不要再用這張金融卡…
    ；我於97年3 月26日等語（見偵查卷第6 、7 頁），顯然被
    告對於該不知姓名之女子之各種要求，已生疑惑，卻仍再至
    第一銀行開立系爭帳戶後，交付提款卡、密碼與對方，是其
    之舉措，確有讓此姓名不詳之人使用該帳目之目的，洵屬明
    確。從而本件縱認被告抗辯曾經遭人詐騙之事，係屬真實，
    但於其交付系爭第一銀行帳戶之提款卡、密碼予對方之際，
    確實已有幫助他人違法使用系爭帳戶之意圖，亦已堪認定。
  4.基上足徵，依被告之智識，既足資判斷其將系爭帳戶資料交
    與不認識之他人使用，有使他人違法作為詐騙工具之可能，
    仍未詳究他人取得金融機構帳戶存摺及金融卡之用途為何，
    即貿然將重要且專屬個人之金融機構存摺及金融卡交予他人
    使用，顯有容認他人利用系爭金融機構存款帳戶作為詐欺取
    財犯罪工具發生之本意，故被告確有幫助他人詐欺取財之不
    確定故意，至為灼然。
  (四)本件事證明確，被告犯行堪以認定，應依法論科。
三、核被告乙○○所為，係犯刑法第30條第1 項前段、第339 條
    第1 項之幫助詐欺取財罪。被告所犯為幫助犯，應按正犯之
    刑減輕。爰審酌被告於電視媒體大量宣傳詐欺集團專門收集
    人頭帳戶用以犯罪之際，竟仍將所有之金融機構帳戶資料提
    供與詐騙集團使用，使偵查機關無從循以追查上線詐欺集團
    ，並酌以被告之犯罪手段、所生危害、犯後並未坦承犯行等
    一切情狀，量處如主文所示之刑，及諭知易科罰金之折算標
    準。
四、依刑事訴訟法第449 條第1 項、第454 條第2 項，刑法第30
    條第1 項前段、第2 項、第339 條第1 項、第41條第1項 前
    段，刑法施行法第1 條之1 ，逕以簡易判決處刑如主文。
五、如不服本判決，得自收受送達之日起10日內，向本院提出上
    訴狀，上訴於本院第二審合議庭（須附繕本）。
中    華    民    國    97    年    12    月    31    日
                  刑事第十八庭  法  官  邱景芬
以上正本證明與原本無異。
                                書記官  莊川億
中    華    民    國    98    年    1     月    5     日
附錄本案論罪科刑法條全文：
刑法第339條第1項：
意圖為自己或第三人不法之所有，以詐術使人將本人或第三人之
物交付者，處 5 年以下有期徒刑、拘役或科或併科 1,000 元以
下罰金。


司法院資訊處製作；財團法人民間司法改革基金會備份。
